臺灣士林地方法院刑事判決　　　　　　　 100年度訴字第89號
公　訴　人　臺灣士林地方法院檢察署檢察官
被　　　告　何緯
上列被告因妨害自由案件，經檢察官提起公訴（100 年度偵緝字
第261 號），經訊問被告後，被告為認罪之答辯，本院合議庭裁
定由受命法官獨任改以簡式審判程序審理並判決如下：
    主  文
何緯共同以非法方法，剝奪人之行動自由，累犯，處有期徒刑
月，如易科罰金，以新臺幣壹仟元折算壹日。
    事  實
一、何緯前曾因賭博案件，經臺灣板橋地方法院以95年度簡字
    第3980號判決判處有期徒刑4 月確定，甫於民國96年5 月8
    日易科罰金執行完畢。
二、詎其猶不知悔改：適林順和因林峻賢積欠其債務屢催未果，
    林順和心生不滿，要求王志聖出面為其處理。王志聖即邀約
    余紀仁、魏祥全、李峻嘉（林順和等5 人均業經臺灣高等法
    院99年度上訴字第648 號判決判處有期徒刑確定）、年籍姓
    名不詳、綽號「阿明」或「大呆」之成年男子，何緯亦應
    王志聖之邀，共同基於妨害自由之犯意聯絡，先由林順和與
    林峻賢聯絡，約定97年12月28日下午3 時許，在林順和位於
    臺北市內湖區○○○路151 號3 樓之3 住處樓下見面商討債
    務事宜，再由王志聖、余紀仁、魏祥全、李峻嘉、何緯及
    年籍姓名不詳、綽號「阿明」或「大呆」之成年男子，於上
    開約定時間，一同至前揭林順和住處樓下，俟王志聖等人與
    林峻賢見面後，王志聖先將林峻賢自其所駕駛之車牌號碼GX
    -8695 號自用小客車內強拉下車，再由該年籍姓名不詳、綽
    號「阿明」或「大呆」之成年男子駕駛林峻賢之自用小客車
    ，王志聖則與林峻賢同坐在後座，而魏祥全則駕駛車牌號碼
    7301-FH 號自用小客車搭載李峻嘉及何緯，以及余紀仁駕
    駛車牌號碼6799-DS 號自用小客車分別一前一後，強押林峻
    賢前往新北市○○區○○路257 號（改制前為臺北縣永和市
    ，以下同）「櫻花餐廳」，以此非法方法剝奪林峻賢之行動
    自由。王志聖等6 人與林峻賢共同至「櫻花餐廳」地下室，
    期間王志聖以「這個錢你今天不處理掉你走不開，我給你機
    會讓你打電話，新臺幣（下同）500 萬不行、100 、200 就
    先讓你走，其他的找人出來保證再慢慢處理都可以」、余紀
    仁以「乾脆不要處理，山上已經挖一個洞等一下載上去埋一
    埋也不用還了」、魏祥全則以「你開到這麼大的公司趕快找
    人出來處理，我們也省事」等語恐嚇林峻賢，致其心生畏懼
    ；旋即由何緯及該年籍姓名不詳、綽號「阿明」或「大呆
    」之成年男子強押林峻賢到「櫻花餐廳」1 樓打電話借錢，
    嗣因林峻賢無法借到錢，竟遭余紀仁徒手毆打其後腦杓、王
    志聖徒手毆打，致林峻賢受有背挫傷、胸壁挫傷、右肩挫傷
    、頭部挫傷等傷害（林順和等5 人所涉傷害部分詳後述），
    王志聖又以「現在才開場而已，趕快處理」、余紀仁以「乾
    脆不要還了，乾脆埋一埋」等語接續恐嚇林峻賢，致其心生
    畏懼。嗣於同日晚間8 時40分許，渠等又強押林峻賢進入由
    魏祥全所駕駛之前揭車輛後座中間，李峻嘉與何緯分坐林
    峻賢兩側，該年籍姓名不詳、綽號「阿明」或「大呆」之成
    年男子坐於前座，而余紀仁則駕駛其他車輛搭載王志聖，共
    同前往臺北市○○○路○ 段286 號2 樓「凱森養生美容會館
    」，何緯與年籍姓名不詳、綽號「阿明」或「大呆」之成
    年男子又接續前揭傷害犯意，於「凱森養生美容會館」共同
    毆打林峻賢（林順和等5 人傷害部分業經林峻賢撤回告訴，
    並經本院98年訴字第302 號判決為不受理判決在案，何緯
    部分則經臺灣士林地方法院檢察署檢察官100 年度偵緝字第
    261 號不起訴處分在案），期間李峻嘉以「如果今天不處理
    的話，我看你會很悽慘」等語接續恐嚇林峻賢，致其心生畏
    懼，旋即王志聖與魏祥全則外出至林順和上揭住處報告商談
    情形，而命李峻嘉、何緯及該年籍姓名不詳、綽號「阿明
    」或「大呆」之成年男子看守，以此方式繼續剝奪林峻賢之
    行動自由，嗣王志聖返回後，則命林峻賢要求其母林黃富美
    將其旗下藝人林曉培合約等資料送至「凱森養生美容會館」
    附近，俟王志聖取得上開合約等資料後，於翌（29）日凌晨
    3 時許，復以作勢毆打之方式強迫林峻賢簽立授權書及面額
    550 萬元之本票各1 紙，以清償其對林順和之債務，而使林
    峻賢行此無義務之事。嗣於97年12月29日上午6 時許，王志
    聖始將林峻賢載至新北市○○區○○路某處釋放，事後林峻
    賢又聽從王志聖之指示匯款1 萬元至王志聖華南商業銀行南
    港分行帳戶（帳號：000000 000000 號）內，用以清償前揭
    積欠林順和之債務。嗣經林峻賢報警處理，經警於98年7 月
    23 日 拘獲林順和、王志聖、余紀仁、魏祥全、李峻嘉等人
    ，並在王志聖新北市汐止區（改制前為臺北縣汐止市○○○
    ○路86巷22號9 樓現居處扣得東映放送國際藝能有限公司著
    作代理合約書4 張、經紀人合約書8 張、100 萬支票2 張、
    藝人表演合約書1 份、合作協議書1 份、協議書1 份、林小
    鈴臺新銀行帳戶封面1 張、兆豐銀行匯款書1 紙、中國信託
    存入憑證1 紙、委託書1 張、林峻賢身分證健保卡影本各1
    張、借據1 張、授權書1 張、本票1 張、手機1 支等物；在
    余紀仁新北市○○區○○路2 段30號11樓之1 之住處扣得手
    機1支 ；在李峻嘉臺中市北區○○○○街292 號8 樓之1 之
    住處扣得手機1 支；在魏祥全新北市板橋區（改制前為臺北
    縣板橋市○○○街35號之住處扣得手機2 支等物。
三、案經林峻賢訴由臺北市政府警察局移送臺灣士林地方法院檢
    察署檢察官偵查起訴。
    理  由
一、上開犯罪事實，業據被告何緯於本院審理中坦承不諱，核
    與：證人即告訴人林峻賢迭於警詢、偵查中之指、證述如
    何於上開時地，經共犯林順和聯繫欲與其商討債務事宜，而
    其前往赴約時，即遭共犯王志聖、余紀仁、魏祥全、李峻嘉
    、年籍姓名不詳、綽號「阿明」或「大呆」之成年男子及被
    告何緯等人強押上車載至上開地點，而遭剝奪行動自由等
    情相符（見他字第1793號卷第19至20頁、第25至34頁、第
    142 至146 頁、偵字第10352 號卷三第65至69頁）；復有
    證人即告訴人之母林黃富美於警詢、偵查中證述（見偵字第
    10352 號卷三第11至16頁、第63至65頁）、證人即共犯林順
    和、王志聖、余紀仁、李峻嘉、魏祥全於警詢、偵查中及本
    院98年度訴字第302 號準備程序中所為之供述在卷可憑；
    此外並有告訴人林峻賢提出受有上揭傷害之馬偕紀念醫院（
    臺北院區）出具之診斷證明書1 紙、證人即共犯王志聖華南
    商業銀行南港分行帳戶交易明細表、告訴人林峻賢花旗銀行
    匯款委託書、證人即共犯林順和、王志聖、余紀仁、李峻嘉
    、魏祥全等5 人及告訴人所持用之行動電話通聯紀錄（見他
    字第17 93 號卷第42頁、第43頁、第45頁、第56頁至第112
    頁）在卷可稽，以及扣案東映放送國際藝能有限公司著作代
    理合約書、專屬藝人經紀合約書、藝人表演合約書、合作協
    議書、協議書、林小鈴臺新銀行帳戶封面、兆豐銀行匯款書
    、中國信託存入憑證、委託書、借據、授權書、面額55 0萬
    元之本票1 紙（見他字第1793號卷第148 頁、第149 頁、偵
    字第1035 2號卷一第36頁、第71頁、第151 至154 頁、第
    155 至158 頁、第161 頁、第167 頁、第168 頁、第170 頁
    、第171 頁、第172 頁）等可資佐證，足認被告之任意性自
    白核與事實相符，應堪採信。綜上，本件事證明確，被告之
    犯行堪以認定，應均予依法論科。
二、論罪科刑：
  (一)按刑法第302 條之妨害自由罪，係妨害他人自由之概括規定
    ，如以使人行無義務之事為目的，而其方法已達剝奪他人行
    動自由之程度時，其使人行無義務之事，已為剝奪他人行動
    自由之行為所吸收，應僅成立剝奪他人行動自由罪，不再論
    以刑法第304 條第1 項之強制罪（最高法院87年度台上字第
    619 號判決意旨參照）。次按刑法第302 條第1 項、第304
    條第1 項及第305 條之罪，均係以人之自由為其保護之法益
    。而刑法第302 條第1 項之罪所稱之非法方法，已包括強暴
    、脅迫或恐嚇等一切不法手段在內。因之，如私行拘禁或以
    非法方法剝奪他人行動自由行為繼續中，再對被害人施加恐
    嚇，或以恐嚇之手段迫使被害人行無義務之事；則其恐嚇及
    使人行無義務之行為，仍屬於私行拘禁或以非法方法剝奪行
    動自由之部分行為，應僅論以刑法第302 條第1 項之罪，無
    另成立同法第304 條或第305 條之罪之餘地（最高法院29年
    上字第2359號、第3757號判例意旨、89年台上字第780 號判
    決意旨參照）。
  (二)經查，被告何緯與共犯於剝奪告訴人林峻賢行動自由期間
    ，多次出言恫嚇告訴人林峻賢，並強命其交出旗下藝人合約
    資料，及迫其簽立授權書及本票，以此現實之強暴脅迫手段
    加以危害要挾，使告訴人林峻賢行上開無義務之事，然已達
    於剝奪告訴人行動自由之程度，應僅成立刑法第302 條之罪
    ，是核被告何緯所為，係犯刑法第302 條第1 項之以非法
    方法剝奪行動自由罪。至於被告與共犯所為之恐嚇犯行，既
    係在渠等以非法方法剝奪告訴人行動自由之行為繼續中所為
    ，仍應視為剝奪行動自由之手段，為其行為之一部，揆諸前
    揭裁判之意旨，不另論刑法第305 條之恐嚇罪。被告何緯
    與林順和、王志聖、余紀仁、李峻嘉、魏祥全及年籍姓名不
    詳、綽號「阿明」或「大呆」之成年男子間，就上開犯罪之
    實行，有犯意聯絡及行為分擔，應論以共同正犯。又被告有
    如事實欄所載前案科刑及執行之情形，有臺灣高等法院被告
    前案紀錄表在卷可考，其於有期徒刑執行完畢後5 年內，故
    意再犯本案有期徒刑以上之罪，為累犯，爰依刑法第47條第
    1 項之規定加重其刑。爰審酌被告與告訴人並無直接借貸關
    係，其與共犯僅因財務糾紛，竟起意強押被害人且限制其行
    動自由，致被害人身心受創，及其犯罪之動機、手段、所生
    之危害，犯罪分工之程度，及其犯後坦承犯行，態度良好等
    一切情狀，量處如主文所示之刑，並諭知易科罰金之折算標
    準，以資懲儆。至扣案東映放送國際藝能有限公司著作代理
    合約書4 張、經紀人合約書8 張、100 萬支票2 張、藝人表
    演合約書1 份、合作協議書1 份、協議書1 份、林小鈴臺新
    銀行帳戶封面1 張、兆豐銀行匯款書1 紙、中國信託存入憑
    證1 紙、委託書1 張、林峻賢身分證健保卡影本各1 張、借
    據1 張、授權書及本票各1 紙、共犯王志聖所有行動電話門
    號0000000000號手機1 支（含SIM 卡1 張）、共犯余紀仁所
    持有行動電話門號0000000000號手機1 支（含SIM 卡1 張）
    、共犯李峻嘉所有行動電話門號0000000000號手機1 支（含
    SIM 卡1 張）、及共犯魏祥全所持有行動電話門號00000000
    00號、0000000000號手機2 支（SIM 卡2 張），均非被告或
    其他共犯所有，或被告及其他共犯直接實施妨害自由罪所用
    之工具，爰不予宣告沒收，附此敘明。
據上論斷，應依刑事訴訟法第273 條之1 第1 項、第299 條第1
項前段，刑法第28條、第302 條第1 項、第41條第1 項前段、第
47條第1 項，刑法施行法第1 條之1 ，判決如主文。
本案經檢察官江耀民到庭執行職務
中    華    民    國  100     年    4     月    27    日
                  刑事第五庭法  官  李郁屏
以上正本證明與原本無異。
如不服本判決應於收受送達後 10 日內向本院提出上訴書狀，並
應敘述具體理由。其未敘述上訴理由者，應於上訴期間屆滿後
20 日內向本院補提理由書 (均須按他造當事人之人數附繕本 )
「切勿逕送上級法院」。
                            書記官  阮弘毅
中    華    民    國  100     年    4     月    27    日